---
title: "Análise Exploratória"
author: "Roberto de Alencar Oliveira"
date: "25 de abril de 2019"
output: html_document
---

```{r setup, include=FALSE}
knitr::opts_chunk$set(echo = TRUE)
```

#ANÁLISE EXPLORATÓRIA DO DATASET IRIS

##ETAPA1 - Problema do negócio

Analisar a dimensão das pétalas de flores de 3 espécies.<br>

##ETAPA2 - Definindo dados

Base de dados IRIS contido no R.<br>
iris is a data frame with 150 cases (rows) and 5 variables (columns) named Sepal.Length, Sepal.Width, Petal.Length, Petal.Width, and Species.<br>

##ETAPA3 - Análise exploratória

Analisando a distribuição das espécias com ggplot

```{r}
library(ggplot2)
ggplot(iris, aes(Petal.Length, Petal.Width, color = Species)) + geom_point(size = 3)

```

É observado que existem 3 espécies. <br>

Agora agrupar os dados em clusters com a função K-Means, excluir a coluna espécias para análise das pétalas<br>

```{r}
library(datasets)
set.seed(101)
m_iris<-iris[,-5] 
str(iris)

```

```{r}
str(m_iris)
```


```{r}
irisCluster<-kmeans(m_iris, 3, iter.max = 30, nstart = 1,
       algorithm = c("Hartigan-Wong", "Lloyd", "Forgy",
                     "MacQueen"), trace=FALSE)
irisCluster
```

Foram criados 3 clusters: cluster 1, 2 e 3
Perceba que apesar o algoritmo ter feito a divisão dos dados em clusters,
houve problema em dividir alguns dos dados, 
#que apesar de terem caracteristicas diferentes, ficaram no mesmo cluster


# Visualizando os clusters
```{r}
library(cluster)
irisCluster$cluster
```

# Plot

```{r}
clusplot(m_iris, irisCluster$cluster, color = TRUE, shade = TRUE, labels = 0, lines = 0)
```{r}


