---
title: "Crianças que realizaram cirurgia de correção na espinha"
author: "Roberto de Alencar Oliveira"
date: "25 de abril de 2019"
output: html_document
---

```{r setup, include=FALSE}
knitr::opts_chunk$set(echo = TRUE)
```
#Etapa 1 - Problema do negócio

Criar árvore de decisão para avaliação das crianças que realizaram cirurgia de correção na espinha.

#Etapa 2 - Definindo os dados

Será utilizado o dataset kyphosis que é um modelo do R <br>

Os campos do arquivo são: <br>

*Kyphosis = a factor with levels absent present indicating if a kyphosis (a type of deformation) was present after the operation.<br>
*Age = in months <br>
*Number = the number of vertebrae involved <br>
*Start = the number of the first (topmost) vertebra operated on. <br>

#Etapa 3 - Explorando os dados

Visualizando as variáveis.<br>
```{r}
library(rpart)
library(rpart.plot)
analise <- kyphosis
str(analise)

```

Visualizando as observações.<br>

```{r}
head(analise)
```

#Etapa 4 - Carregando os dados

Carregando os dados na variável fit.<br>
Ao lado esquerdo do ~ está a variável alvo, a direita os campos

```{r}
fit <- rpart(Kyphosis ~ Age + Number + Start, data = analise)
```
Visualizando a árvore de decisão em modo texto.<br>

```{r}
printcp(fit)
```

Plotando a árvore de decisão com a função printcp() do pacote library(rpart).<br>

```{r}

plot(fit)

```

Adicionando à árvore de decisão texto das ligações.<br>


```{r}
plot(fit)
text(fit, use.n = TRUE)
```

Plotando a árvore de decisão com a função prp()

```{r}
prp(fit)
```

Plotando a árvore de decisão com a função rpart.plot do pacote library(rpart.plot).<br>

```{r}

rpart.plot(rpart(Kyphosis ~ Age + Number + Start, data = kyphosis))

```

