---
title: Prevendo a Demanda por Aluguel de Bicicletas. </br>  Atividade do treinamento de Big Data Analytics com R e Microsoft Azure Machine Learning da formação Cientista de Dados da DSA.</br>
author: "Roberto de Alencar Oliveira"
date: "17 de maio de 2019"
output: html_document
---

```{r setup, include=FALSE}
knitr::opts_chunk$set(echo = TRUE)
```

# ETAPA 1 - Definição do Problema do Negócio

  Prever a demanda de bicicletas alugadas dentro de uma hora específica.</br>
  
# ETAPA 2 - Coletando dados

  Os dados utilizados são baseados em informações reais da empresa de aluguel de bicicletas Capital Bikeshare que opera o aluguel de bicicletas na cidade de Washington, DC.</br>
  O dataset utilizado contém 17.379 observações e 17 variáveis e representa o número de bicicletas alugadas dentro de horas específicas do dia, nos anos de 2011 e 2012, condições climáticas como temperatura, velocidade do vento, umidade, foram incluidas no dataset.</br>
  o dataset pode ser encontrado em       https://archive.ics.uci.edu/ml/datasets/Bike+Sharing+Dataset
  
### Atributos do arquivo / dicionário de dados

- instant: record index
- dteday : date
- season : season (1:springer, 2:summer, 3:fall, 4:winter)
- yr : year (0: 2011, 1:2012)
- mnth : month ( 1 to 12)
- hr : hour (0 to 23)
- holiday : weather day is holiday or not (extracted from [Web Link])
- weekday : day of the week
- workingday : if day is neither weekend nor holiday is 1, otherwise is 0.
+ weathersit :
- 1: Clear, Few clouds, Partly cloudy, Partly cloudy
- 2: Mist + Cloudy, Mist + Broken clouds, Mist + Few clouds, Mist
- 3: Light Snow, Light Rain + Thunderstorm + Scattered clouds, Light Rain + Scattered clouds
- 4: Heavy Rain + Ice Pallets + Thunderstorm + Mist, Snow + Fog
- temp : Normalized temperature in Celsius. The values are derived via (t-t_min)/(t_max-t_min), t_min=-8, t_max=+39 (only in hourly scale)
- atemp: Normalized feeling temperature in Celsius. The values are derived via (t-t_min)/(t_max-t_min), t_min=-16, t_max=+50 (only in hourly scale)
- hum: Normalized humidity. The values are divided to 100 (max)
- windspeed: Normalized wind speed. The values are divided to 67 (max)
- casual: count of casual users
- registered: count of registered users
- cnt: count of total rental bikes including both casual and registered

### Determinando a variável azure.

  Este script será escrito para execução no R ou no Azure Machine Learning.</br>
  A variável Azure <- Variável que determinará se o código deverá executar no Azure ou no R, sua alteração é manual, FALSE executa no R e TRUE executa no Azure.</br>
 
### Carregando arquivo bikes, as variáveis que serão usadas,
### e normalizando as colunas temp, windspeed, cnt

```{r}
Azure <- FALSE
```
O script executa conforme a variável Azure

```{r}
# Execução de acordo com o valor da variável Azure
if(Azure){
  source("src/Tools.R")
  bikes <- maml.mapInputPort(1)
  bikes$dteday <- set.asPOSIXct(bikes)
}else{
  source("src/Tools.R")
  bikes <- read.csv("bikes.csv", sep = ",", header = TRUE, stringsAsFactors = FALSE )}
``` 

A variável cols receberá as colunas que serão usadas no novo dataset Bikes.</br>

```{r}
  
cols <- c("dteday", "mnth", "hr", "holiday",
            "workingday", "weathersit", "temp",
            "hum", "windspeed", "cnt")
```

Criando um subset dos dados com as colunas selecionadas.</br>
  
```{r}
bikes <- bikes[, cols]

```

Transformando a variável bikes$dteday para conter a hora.</br>

```{r}

bikes$dteday <- char.toPOSIXct(bikes)

```

Esta linha acima gera dois valores NA e a linha abaixo corrige.</br>

```{r}
bikes <- na.omit(bikes)
```
  
Normalizar as variáveis preditoras numericas.</br>
 
```{r}
cols <- c("temp", "hum", "windspeed") 
bikes[, cols] <- scale(bikes[, cols]) 
```

### Verificando as variáveis.


Criar uma nova variável para indicar se o dia da semana é workingday ou Holiday).</br>

workingday = se dia não é nem fim de semana nem feriado é 1, caso contrário é 0
(0-sim, 1-não)</br>
holiday = se o dia é feriado ou não (0-não , 1-sim)</br>

```{r}
# Criar uma nova variável para indicar dia da semana (workday)
bikes$isWorking <- ifelse(bikes$workingday & !bikes$holiday, 1, 0)  

```

Adicionando uma coluna com a quantidade de alugueis de bicicleas por mês.</br>

```{r}
bikes<-month.count(bikes)

```

Convertendo como factor o dia da semana

```{r}
# Criar um fator ordenado para o dia da semana, comecando por segunda-feira
# Neste fator eh convertido para ordenado numérico para ser compativel com os tipos de dados do Azure ML
bikes$dayWeek <- as.factor(weekdays(bikes$dteday))

```

### Feature Engineering (Engenharia de Atributos)

 Se os nomes dos dias da semana estiverem em português na coluna bikes$dayWeek,  execute o Bloco1 abaixo, caso contrátio, execute o Bloco2 com os nomes em inglês. 
```{r}
str(bikes)
```


Verificando automaticamente qual bloco usar
```{r}

print(get_iso<-localeToCharset(locale=Sys.getlocale("LC_TIME")))

```

### Alterando de data da semana para sequência numérida no dataset.

```{r}
if (get_iso=="ISO8859-1"){
  bikes$dayWeek <- as.numeric(ordered(bikes$dayWeek, 
                                    levels = c("segunda-feira", 
                                               "terça-feira", 
                                               "quarta-feira", 
                                               "quinta-feira", 
                                               "sexta-feira", 
                                               "sábado", 
                                               "domingo")))
  }else{
    bikes$dayWeek <- as.numeric(ordered(bikes$dayWeek, 
                                    levels = c("Monday", 
                                               "Tuesday", 
                                               "Wednesday", 
                                               "Thursday", 
                                               "Friday", 
                                               "Saturday", 
                                               "Sunday")))
    }
```

Agora os dias da semana devem estar como valores numéricos, se estiverem como valores NA, volte e verifique o erro.</br>
Vamos verificar.</br>

```{r}
str(bikes$dayWeek)
str(bikes)
```

Adiciona uma variável com valores únicos para o horário do dia em dias de semana e dias de fim de semana.</br>
Com isso diferenciamos as horas dos dias de semana, das horas em dias de fim de semana.</br>
 
```{r}
bikes$workTime <- ifelse(bikes$isWorking, bikes$hr, bikes$hr + 24)
```
Transforma os valores de hora na madrugada, quando a demanda por bibicletas é praticamente nula.</br>

```{r}
bikes$xformHr <- ifelse(bikes$hr > 4, bikes$hr - 5, bikes$hr + 19)
```
Adiciona uma variável com valores únicos para o horário do dia para dias de semana e dias de fim de semana.</br>
Considerando horas da madrugada.</br>

```{r}
bikes$xformWorkHr <- ifelse(bikes$isWorking, bikes$xformHr, bikes$xformHr + 24)
```
### Gera saída no Azure ML

```{r}
if(Azure) maml.mapOutputPort('bikes')

```
  O valor da variável cnt(count) representa a quantidade de bicicletas alugadas dentro de uma hora específica e cujo range é de 1 a 977, esta variável será utilizada para prever o valor das bicicletas alugadas.</br>
  
  Para construção do modelo preditivo vamos avaliar quais variáveis são relevantes. Para isso vamos fazer uma análise de correlação.</br>

 
### Variável para controle do Script no Azure. </br> 
 
Script Azure - Correlation 
 
```{r}
if(Azure){
  source("src/Tools.R")
  bikes <- maml.mapInputPort(1)
  bikes$dteday <- set.asPOSIXct(bikes)
}else{
  bikes <- bikes
}
```

  
### Definindo as colunas para a análise de correlação.</br>

```{r}
cols <- c("mnth", "hr", "holiday", "workingday",
          "weathersit", "temp", "hum", "windspeed",
          "isWorking", "monthCount", "dayWeek", 
          "workTime", "xformHr", "cnt")
```
 
São 3 os Métodos de correlação:</br> 

- pearson - coeficiente usado para medir o grau de relacionamento entre duas variáveis com relação linear.</br>
- spearman - teste não paramétrico, para medir o grau de relacionamento entre duas variaveis.</br>
- kendall - teste não paramétrico, para medir a força de dependência entre duas variaveis.</br>

### Vetor com os métodos de correlação.
  
```{r}
metodos <- c('pearson','spearman')
```
Aplicando os métodos de correlação com a função cor().</br>

```{r}
cors <- lapply(metodos, function(NomeMetodo)
  (cor(bikes[,cols], method = NomeMetodo)))
```

A variável cors: 
lapply faz o loop de 2 variáveis dentro da função NomeMetodo e passa para a função cor os métodos = pearson e spearman. 

```{r}
head(cors)
```

```{r}
require(lattice)

```

### Preparando o Plot </br>

```{r}
plot.cors <- function(x, labs){
  diag(x) <- 0.0 
  plot( levelplot(x, 
                  main = paste("Plot de Correlação usando Método", labs),
                  scales = list(x = list(rot = 90), cex = 1.0)) )
}

```
### Mapa de correlação </br>

```{r}

Map(plot.cors, cors, metodos)

```

Gera saída no Azure.</br>

```{r}
if(Azure) maml.mapOutputPort('bikes')
```

# ETAPA 3 - Explorando dados (Análise Exploratória)

3 - Script Azure - Analise Serie Temporal

```{r}
Azure <- FALSE

if(Azure){
  source("src/Tools.R")
  Bikes <- maml.mapInputPort(1)
  Bikes$dteday <- set.asPOSIXct(Bikes)
}else{
  bikes <- bikes
}

```

Vamos explorar os dados para identificar outliers, padrões, enfim compreender os dados.</br>

### Vamos criar uma série temporal para análise dos dados.</br>

Avaliando a demanda por aluguel de bikes ao longo do tempo.
Construindo um time series plot para alguns determinados horários 
em dias úteis e dias de fim de semana.</br>

```{r}
#times <- c(7, 9, 12, 15, 18, 20, 22) 
times <- c(6:23) 
```


```{r}
# Time Series Plot
tms.plot <- function(times){
  ggplot(bikes[bikes$workTime == times, ], aes(x = dteday, y = cnt)) + 
    geom_line() +
    ylab("Numero de Bikes") +
    labs(title = paste("Demanda de Bikes as ", as.character(times), ":00", sep = "")) +
    theme(text = element_text(size = 20))
}
```
Gerando o gráfico de aluguéis por hora.</br>

```{r}
require(ggplot2)
lapply(times, tms.plot)
```


```{r}
# Gera saida no Azure ML
if(Azure) maml.mapOutputPort('bikes')
```

### Construindo BoxPlot

A construção de BoxPlot é uma boa prática para verificar se existem valores
acima da média, muitos outliers, como os dados estão relacionados

3 - Scrit Azure BoxPlot

```{r}
Azure <- FALSE
```

```{r}
if(Azure){
  source("src/Tools.R")
  Bikes <- maml.mapInputPort(1)
  Bikes$dteday <- set.asPOSIXct(Bikes)
}else{
  bikes <- bikes
}
```

# Convertendo a variável dayWeek para fator ordenado e plotando em ordem de tempo
```{r}
bikes$dayWeek <- fact.conv(bikes$dayWeek)
```

# Demanda de bikes x potenciais variáveis preditoras
```{r}
labels <- list("Boxplots - Demanda de Bikes por Hora",
               "Boxplots - Demanda de Bikes por Estação",
               "Boxplots - Demanda de Bikes por Dia Útil",
               "Boxplots - Demanda de Bikes por Dia da Semana")

xAxis <- list("hr", "weathersit", "isWorking", "dayWeek")

```

# Função para criar os boxplots
```{r}
plot.boxes  <- function(X, label){ 
  ggplot(bikes, aes_string(x = X, y = "cnt", group = X)) + 
    geom_boxplot( ) + 
    ggtitle(label) +
    theme(text = element_text(size = 18)) 
  }

Map(plot.boxes, xAxis, labels)

```

# Gera saída no Azure ML
```{r}
if(Azure) maml.mapOutputPort('bikes')
```

### Density Plots

Script 4 Density

```{r}
Azure <- FALSE
```


```{r}
if(Azure){
  source("src/Tools.R")
  Bikes <- maml.mapInputPort(1)
  Bikes$dteday <- set.asPOSIXct(Bikes)
}else{
  bikes <- bikes
}
```

```{r}

# Visualizando o relacionamento entre as variáveis preditoras e demanda por bike
labels <- c("Demanda de Bikes vs Temperatura",
            "Demanda de Bikes vs Humidade",
            "Demanda de Bikes vs Velocidade do Vento",
            "Demanda de Bikes vs Hora")

xAxis <- c("temp", "hum", "windspeed", "hr")
```

```{r}
# Função para os Density Plots
plot.scatter <- function(X, label){ 
  ggplot(bikes, aes_string(x = X, y = "cnt")) + 
    geom_point(aes_string(colour = "cnt"), alpha = 0.1) + 
    scale_colour_gradient(low = "green", high = "blue") + 
    geom_smooth(method = "loess") + 
    ggtitle(label) +
    theme(text = element_text(size = 20)) 
  }

Map(plot.scatter, xAxis, labels)

```

```{r}

# Explorando a interação entre tempo e dia, em dias da semana e fins de semana
labels <- list("Box plots - Demanda por Bikes as 09:00 para \n dias da semana e fins de semana",
               "Box plots - Demanda por Bikes as 18:00  para \n dias da semana e fins de semana")

Times <- list(9, 18)

plot.box2 <- function(time, label){ 
  ggplot(bikes[bikes$hr == time, ], aes(x = isWorking, y = cnt, group = isWorking)) + 
    geom_boxplot( ) + ggtitle(label) +
    theme(text = element_text(size = 18)) }

Map(plot.box2, Times, labels)

```

```{r}
# Gera saída no Azure ML
if(Azure) maml.mapOutputPort('bikes')

```

# ETAPA 4 - SELEÇÃO DE VARIÁVEIS (FEATURE SELECTION)

Em Machine Learning e Estatística , é o processo de seleção do subset de variáveis que sejam relevantes para a construção do modelo preditivo.
É usado para simplificação do modelo , facilitando sua interpretação, para reduzir tempo de treinamento do modelo e melhora da generalização do modelo, evitando overfitting. </br>.
Nos datasets sempre há dados que são redudantes ou irrelevantes para criação do modelo e podem ser removidos sem o risco de perder informações importantes.</br>
Para definir as variáveis usamos as técnicas de fetaure selection.
Feature selection são técnicas, espécie de filtro, que remove do seu dataset as variáveis que não serão úteis para a criação do modelo preditivo.</br>
O principal objetivo ao usar técnicas de Feature Selection é criar um modelo preditivo com maior precissão e que seja generalizável.
Alguns métodos para Feature Selection:</br>
-Teste do Qui-Quadrado
-Coeficientes de Correlação
-Algoritmos de Eliminação Recursiva
-Algoritmos de Regularização (LASSO, Elastic Net, Ridge Regression)</br.

Feature Selection é <=> Redução de Dimensionalidade
Tipos de Redução de Dimensionalidade
-Principal Component Analysis (PCA)(Estudado em Python com Spark e ML)
-Singular Value Decomposition (SVD) (Visão Computacional)</br>

Perguntas para aplicar Feature Selecion: </br>
-Suas variáveis são mensuráveis?
-Você encontrou interdependência entre as variáveis?
-Você tem conhecimento sobre a área de negócio que gerou os dados?
-Sabe identificar as variáveis mais relevantes dentro do seu conjunto de dados?
-A análise exploratória dos dados encontrou 'sujeira' nos seus dados?

Para fazer esta limpeza utilizaremos no Azure o módulo Filter Based Feature Selecion e o R o modelo randomForest para calcular a significância de cada variável.

```{r}
Azure <- FALSE
```

```{r}
if(Azure){
  source("src/Tools.R")
  bikes <- maml.mapInputPort(1)
  bikes$dteday <- set.asPOSIXct(bikes)
}else{
  bikes <- bikes
}

dim(bikes)
any(is.na(bikes))
```

# Criando um modelo para identificar os atributos com maior importância para o modelo preditivo

```{r}
require(randomForest)
```
```{r}
# Avalidando a importância de todas as variaveis
modelo <- randomForest(cnt ~ . , 
                       data = bikes, 
                       ntree = 100, 
                       nodesize = 10,
                       importance = TRUE)
```

```{r}
# Plotando as variáveis por grau de importância
varImpPlot(modelo)
```

# Removendo variáveis colineares
```{r}
modelo <- randomForest(cnt ~ . - mnth
                       - hr
                       - workingday
                       - isWorking
                       - dayWeek
                       - xformHr
                       - workTime
                       - holiday
                       - windspeed
                       - monthCount
                       - weathersit, 
                       data = bikes, 
                       ntree = 100, 
                       nodesize = 10,
                       importance = TRUE)

```

```{r}
# Plotando as variáveis por grau de importância após limpeza
varImpPlot(modelo)
```
```{r}
# Gravando o resultado
df_saida <- bikes[, c("cnt", rownames(modelo$importance))]
```
```{r}
if(Azure) maml.mapOutputPort("df_saida ")

```

# ETAPA 5 - DEFININDO O MODELO PREDITIVO

# Função para tratar as datas
```{r}
set.asPOSIXct <- function(inFrame) { 
  dteday <- as.POSIXct(
    as.integer(inFrame$dteday), 
    origin = "1970-01-01")
  
  as.POSIXct(strptime(
    paste(as.character(dteday), 
          " ", 
          as.character(inFrame$hr),
          ":00:00", 
          sep = ""), 
    "%Y-%m-%d %H:%M:%S"))
}

char.toPOSIXct <-   function(inFrame) {
  as.POSIXct(strptime(
    paste(inFrame$dteday, " ", 
          as.character(inFrame$hr),
          ":00:00", 
          sep = ""), 
    "%Y-%m-%d %H:%M:%S")) }
```


# Variável que controla a execução do script

```{r}
Azure <- FALSE
```

```{r}
if(Azure){
  dataset$dteday <- set.asPOSIXct(dataset)
}else{
  bikes <- bikes
}
```

```{r}
require(randomForest)
```


```{r}
model <- randomForest(cnt ~ xformWorkHr + dteday + temp + hum, 
                      data = bikes, # altere o nome do objeto data para "dataset" de estiver trabalhando no Azure ML
                      ntree = 40, 
                      nodesize = 5)

```

```{r}
print(model)
```

Calculo do Score

```{r}
scores <- data.frame(actual = bikes$cnt,
                     prediction = predict(model, newdata = bikes))
```


# ETAPA 6 - AVALIANDO O MODELO
```{r}
Azure <- FALSE
```

```{r}
if(Azure){
  source("src/Tools.R")
  inFrame <- maml.mapInputPort(1)
  refFrame <- maml.mapInputPort(2)
  refFrame$dteday <- set.asPOSIXct2(refFrame)
}else{
  source("src/Tools.R")
  inFrame <- scores[, c("actual", "prediction")]
  refFrame <- bikes
}
```
Criando um dataframe.</br>
```{r}
# Criando um dataframe
inFrame[, c("dteday", "monthCount", "hr", "xformWorkHr")] <- refFrame[, c("dteday", "monthCount", "hr", "xformWorkHr")]
```
Nomeando o dataframe.</br>
```{r}
# Nomeando o dataframe
names(inFrame) <- c("cnt", "predicted", "dteday", "monthCount", "hr", "xformWorkHr")
```
Criando Time Series para avaliar as diferenças.</br>
```{r}
#  Time series plot mostrando a diferença entre valores reais e valores previstos
library(ggplot2)
inFrame <- inFrame[order(inFrame$dteday),]
s <- c(7, 9, 12, 15, 18, 20, 22)
```
```{r}
lapply(s, function(s){
  ggplot() +
    geom_line(data = inFrame[inFrame$hr == s, ], 
              aes(x = dteday, y = cnt)) +
    geom_line(data = inFrame[inFrame$hr == s, ], 
              aes(x = dteday, y = predicted), color = "red") +
    ylab("Numero de Bikes") +
    labs(title = paste("Demanda de Bikes as ",
                       as.character(s), ":00", spe ="")) +
    theme(text = element_text(size = 20))
})
```
Computando os resíduos.</br>
```{r}
# Computando os resíduos
library(dplyr)
inFrame <-  mutate(inFrame, resids = predicted - cnt)
```
Plotando os resíduos.</br>
```{r}
# Plotando os resíduos
ggplot(inFrame, aes(x = resids)) + 
  geom_histogram(binwidth = 1, fill = "white", color = "black")
```

```{r}

qqnorm(inFrame$resids) 

```
Erro na chamada do qqline, troquei por plot

```{r}
# qqline(inFrame$resids)
plot(inFrame$resids)
```



Plotando os resíduos com as horas transformadas.</br>
```{r}
# Plotando os resíduos com as horas transformadas
inFrame <- mutate(inFrame, fact.hr = as.factor(hr),
                  fact.xformWorkHr = as.factor(xformWorkHr))                                  
facts <- c("fact.hr", "fact.xformWorkHr") 
lapply(facts, function(x){ 
  ggplot(inFrame, aes_string(x = x, y = "resids")) + 
    geom_boxplot( ) + 
    ggtitle("Residuos - Demanda de Bikes por Hora - Atual vs Previsto")})
```
Mediana dos resíduos por hora
```{r}
# Mediana dos resíduos por hora
evalFrame <- inFrame %>%
  group_by(hr) %>%
  summarise(medResidByHr = format(round(
    median(predicted - cnt), 2), 
    nsmall = 2)) 
```

```{r}
# Computando a mediana dos resíduos
tempFrame <- inFrame %>%
  group_by(monthCount) %>%
  summarise(medResid = median(predicted - cnt)) 

evalFrame$monthCount <- tempFrame$monthCount
evalFrame$medResidByMcnt <- format(round(
  tempFrame$medResid, 2), 
  nsmall = 2)
```

Resumo dos resíduos.</bt>
```{r}
print("Resumo dos residuos")
```

```{r}
print(evalFrame)
```

```{r}
# Output
outFrame <- data.frame(evalFrame)
if(Azure) maml.mapOutputPort('outFrame')
```


