---
title: "Machine Learning - Classificação - Prevendo Sobreviventes de um Naufrágio <br>
Atividade do treinamendo Big Data Analytics com R e Microsoft Azure Machine Learning da formação Cientista de Dados da DSA."
author: "Roberto de Alencar Oliveira"
date: "7 de maio de 2019"
output: html_document

---

```{r setup, include=FALSE}
knitr::opts_chunk$set(echo = TRUE)
```

#ETAPA 1 - Definição do Problema do Negócio

  Prever a quantidade de sobreviventes ou não sobreviventes de um naufrágio.<br>

#ETAPA 2 - Coletando dados

  Nesta atividade de classificação será utilizado o dataset Titanic do Kaggle, o endereço do dataset é https://www.kaggle.com/c/titanic/data

Formato:<br>

Variable  	Definition	Key </br>
survival =	Survival 	0 = No, 1 = Yes </br>
pclass  = Ticket class 	1 = 1st, 2 = 2nd, 3 = 3rd </br>
sex  =	Sex 	</br>
Age  =	Age in years </br>
sibsp  = # of siblings / spouses aboard the Titanic </br>
parch  =	# of parents / children aboard the Titanic 	</br>
ticket  =	Ticket number </br>	
fare  =	Passenger fare </br>
cabin  =	Cabin number 	</br>
embarked port of Embarkation =	C = Cherbourg, Q = Queenstown, S = Southampton </br>

Carregando o dataset Titanic na variável dados_treino.</br> 

```{r}
dados_treino <-read.csv('datasets/titanic-train.csv', stringsAsFactors = FALSE)

```
#ETAPA 3 - Explorando dados (pre-processmento)

###Analisando os dados missing

Vamos utilizar o pacote amelia para graficamente analisar os dados missing. Este pacote é excelente para documentar dados missing</br>

```{r}
#install.packages("Amelia")
library(Amelia)
```
```{r}
missmap(dados_treino,
        main = "Treinamento de dados do Titanic - Mapa de dados missing",
        col = c('Red','Black'),
        legend = FALSE)
```

  Após visualização da função missmap é possível identificar que a variável Age possui diversos valores missing. </br>
  
###Visualizando outras variáveis com a função ggplot


Contagem de sobreviventes(1) e não sobreviventes(0)
```{r}
library(ggplot2)
ggplot(dados_treino,aes(Survived)) + geom_bar(aes(fill = factor(Survived)))

```

Distribuição dos passageiros por classes.<br>

```{r}
hist(dados_treino$Pclass,
     main = "Distruição de passageiros por Classe",
     xlab = "Classe",
     ylab = "Passageiros")
     
```

Distribuição de passageiros por Sex.</br>

```{r}
ggplot(dados_treino,aes(Sex)) + geom_bar(aes(fill = factor(Sex)), alpha = 0.5)
```

Distribuição dos passageiros por idade

```{r}
ggplot(dados_treino,aes(Age)) + geom_histogram(fill = 'blue', bins = 20, alpha = 0.5)
```

Distribuição dos passageiros por SibSp

```{r}
ggplot(dados_treino,aes(SibSp)) + geom_bar(fill = 'red', alpha = 0.5)
```

Distruição dos passageiros por Fare

```{r}
ggplot(dados_treino,aes(Fare)) + geom_histogram(fill = 'green', color = 'black', alpha = 0.5)
```

Limpando os dados.</br>
Para tratar os dados missing, usaremos o recurso de imputation.
Essa técnica visa substituir os valores missing por outros valores,
que podem ser a média da variável ou qualquer outro valor escolhido pelo Cientista de Dados.</br>

Verificando as idades por classe dos passageiros.</br>

```{r}
pl <- ggplot(dados_treino, aes(Pclass,Age)) + geom_boxplot(aes(group = Pclass, fill = factor(Pclass), alpha = 0.4)) 
pl + scale_y_continuous(breaks = seq(min(0), max(80), by = 2))
```

  Foi possível verificar que os passageiros mais velhos, mais ricos tendem
a ficar na classe 1 e os mais novos na classe 3 que é mais baixa.</br>

  Com a informação vamos imputar os valores missing com a média das classes.</br>
  
```{r}
impute_age <- function(age, class){
  out <- age
  for (i in 1:length(age)){
    
    if (is.na(age[i])){
      
      if (class[i] == 1){
        out[i] <- 37
        
      }else if (class[i] == 2){
        out[i] <- 29
        
      }else{
        out[i] <- 24
      }
    }else{
      out[i]<-age[i]
    }
  }
  return(out)
}
```

```{r}
fixed.ages <- impute_age(dados_treino$Age, dados_treino$Pclass)
dados_treino$Age <- fixed.ages

```
Agora vamos verificar como ficou o mapa de dados missing após a limpeza

```{r}
missmap(dados_treino, 
        main = "Titanic Training Data - Mapa de Dados Missing", 
        col = c("red", "black"), 
        legend = FALSE)

```

  É possível ver que não existem mais dados missing pois o tratamento foi realizado com sucesso. </br>
  
# ETAPA 4 - Treinando o modelo

  Para termos dados que não afetarão as estatísticas vamos remover as variáveis que podem afetar os valores.</br>
  Nesta limpeza vamos usar a função dplyr.</br>
  
```{r}
library(dplyr)
dados_treino<-select(dados_treino, -PassengerId, -Name, -Ticket, -Cabin)

```
```{r}
str(dados_treino)
```

Treinando o modelo com o modelo glm que é uma regressão logística.</br>

```{r}
modelo <-glm(formula = Survived ~.,
             family=binomial(link='logit'),
             data = dados_treino)
```
  Avaliando as variáveis mais significativas 

```{r}
summary(modelo)
```
  Conforme a função as variáveis mais significativas são Sexmale,Age e Pclass.</br>
  Obs.:As variaveis mais representativas serão apresentadas no topo com asteriscos.</br>

  Fazendo a previsão nos dados de teste com o pacote CaTools.</br>
  
```{r}
library(caTools)
set.seed(101)
```
  Fazendo o Split dos dados em treino e teste. </br>
  
```{r}
split = sample.split(dados_treino$Survived, SplitRatio = 0.70)

```
  O valor de 0.70 faz o arquivo gerar 70% de valores TRUE e 30% de valores FALSE.</br>
  
Criando os datasets de treino e teste

```{r}

dados_treino_final<-subset(dados_treino, split ==TRUE)
dados_teste_final<-subset(dados_treino,split == FALSE)

```

  Gerando o modelo com a versão final do dataset. Para treino serão utilizadas 623 observações criadas com subset(dados_treino, split ==TRUE). </br>
  
```{r}
modelo_final<-glm(formula = Survived ~.,
                  family = binomial(link='logit'),
                  data = dados_treino_final)
```
  formula = Survived ~. = determina quais variáveis serão analisadas
  family = regressão logística do tipo binomial
  data = base de dados que contém as variáveis que serão analisadas
  
  
  Verificando o resultado final.</br>
  
```{r}
summary(modelo_final)
```

  Prevendo a acurácia do modelo, será utilizado o data.frame dados_teste_final contendo 268 observações que foram geradas com subset(dados_treino,split == FALSE).</br>
 
```{r}
fitted.probabilities <- predict(modelo_final,
                                newdata = dados_teste_final,
                                type = 'response')
```
  
  Calculando valores.<br>
```{r}
fitted.results <-ifelse(fitted.probabilities>0.5,1,0)
misClasificError <- mean(fitted.results !=dados_teste_final$Survived)
print(paste('Acuracia',1-misClasificError))
```



```{r}
table(dados_teste_final$Survived, fitted.probabilities>0.5)
```


  


  
  
  


